臺灣高等法院臺南分院刑事判決　　　　 96年度上訴字第184號
上　訴　人
即　被　告　甲○○
義務辯護人　李興宣　律師
上　訴　人
即　被　告　丙○○
指定辯護人　本院公設辯護人　乙○○
上列上訴人因違反槍砲彈藥刀械管制條例案件，不服臺灣臺南地
方法院95年度訴字第683號中華民國95年11月9日第一審判決（起
訴案號：臺灣臺南地方法院檢察署94年度偵字第4555號），提起
上訴，本院判決如下：
    主  文
原判決關於甲○○部分撤銷。
甲○○被訴違反槍砲彈藥刀械管制條例部分，公訴不受理。
其他上訴駁回。
    事  實
一、甲○○明知具有殺傷力之改造槍枝、子彈為槍砲彈藥刀械管
    制條例第4條第1項所管制之物品，非經中央主管機關許可，
    不得擅自持有，竟自民國 (下同)93 年起，未經許可，持有
    如附表一所載其中可發射子彈、具有殺傷力之改造手槍及子
    彈。並於93年9月間某日，將如附表一所載具有殺傷力之子
    彈，在臺南縣山上鄉新莊村新庄16號鄭頂成住處，交予鄭頂
    成並委其代為保管，鄭頂成則明知係具有殺傷力之子彈，仍
    未經許可，而收受寄藏於其住處 (鄭頂成部分業經判刑確定
    )。
二、丙○○於94年3月間，在台南縣佳里鎮民安里81之1號「尚德
    實業股份有限公司」外勞宿舍內，為製造具有殺傷力之子彈
    ，而以其所有如附表二所載之物品為工具，製造子彈，惟因
    技術未臻成熟，製造結果均無殺傷力而未遂。
三、嗣經警於94年3月31日上午12時50分許，持檢察官所核發之
    拘票及臺灣臺南地方法院法官核發之搜索票，在臺南縣學甲
    鎮○○街18號前拘提甲○○，並在其所使用之車牌號碼4863
    -GL號自用小客車內扣得甲○○所有如附表一所載之改造手
    槍；於同日上午12時25分許，在鄭頂成前開住處搜索，扣得
    甲○○所有如附表一所載之子彈；於3月31日下午2時45分許
    ，在臺南縣學甲鎮大安里154之29號「葛萊美汽車旅館」拘
    提丙○○，並於同日下午4時許，經丙○○同意帶警至臺南
    縣佳里鎮民安里81之1號「尚德實業有限公司」外籍勞工宿
    舍，扣得如附表二所載之物、未具殺傷力之改造手槍1把（
    槍枝管制編號0000000000號）及槍管3枝。
四、案經臺南縣警察局報告臺灣臺南地方法院檢察署檢察官偵查
    起訴。
    理  由
甲、關於證據能力部分：本案被告甲○○、丙○○及鄭頂成之供
    述、搜索及扣案之證據，既經被告甲○○、丙○○及渠等辯
    護人均明示同意採為證據，且無事證顯示係公務員因違法蒐
    證所取得之供述證據，本院審酌該等供述證據作成時之情況
    ，認為適於作為證據，依刑事訴訟法第159條之1第2項、第
    159條之4第1款、第159條之5第1項等規定，應認為均有證據
    能力 ，合先敘明。
乙、關於實體部分：
    一、關於撤銷部分(即甲○○不受理部分)：
        (一)按被告死亡者，應諭知不受理之判決，刑事訴訟法
            第303條第5款定有明文。
        (二)查被告甲○○業於96年3月13日死亡，有臺南縣山
            上鄉戶政事務所96年3月26日南縣山戶字第0960000
            336號函附卷可查，揆諸上開說明，自應諭知不受
            理之判決。
        (三)原審對此部分，不及諭知不受理之判決，予以論罪
            科刑，尚有未合，此部分即屬無可維持，應由本院
            撤銷改判，爰依法諭知不受理之判決，並不經言詞
            辯論為之。
    二、關於駁回部分(即丙○○部分)：
        (一)被告丙○○經合法傳喚，無正當理由不到庭，惟據
            其在本院準備程序時固不否認經警於「尚德實業股
            份有限公司」查獲如附表二所載之物，惟矢口否認
            有何改造子彈未遂之犯行，辯稱：該批物品均是被
            告甲○○拿來寄放，非伊所有，並未改造子彈等語
            。
        (二)惟查被告丙○○於94年3月31日，經警持檢察官所
            核發之拘票拘提後，被告丙○○同意搜索，帶警至
            如事實欄所載「尚德實業有限公司」外勞宿舍扣得
            如附表二所載之物等事實，業據被告丙○○自承在
            卷（詳警卷第58頁至第62頁、偵查卷第27頁、原審
            卷第121頁、第122頁），並有扣案物品清單2紙在
            卷為憑（附於偵查卷頁66頁、第67頁），而扣案如
            附表二所載之玩具子彈、火藥，經送內政部警政署
            刑事警察局鑑定後，玩具子彈部分固認無殺傷力，
            但火藥部分則含有硝化甘油、硝化纖維等成分，亦
            有如附表二所載內政部警政署刑事警察局94年5月2
            4日刑鑑字第0000000000號鑑定書1紙在卷可資佐證
            （附於偵查卷第79頁），被告丙○○亦於警詢中自
            承裝填火藥等情節（詳警卷第60頁、第61頁），互
            核上開事證之結果，被告丙○○持有如附表二所載
            製造子彈之工具而製造子彈未遂之事實，事證明確
            ，要可認定。
        (三)至被告雖辯稱：扣案如附表二所載之物品均是被告
            甲○○所交付，其並未製造子彈云云。惟查：扣案
            如附表二所載之彈頭、彈殼、玩具槍子彈、子彈底
            火、底火藥、黑色火藥、改造槍械零件一包及改造
            工具一批等物品，參照內政部86年11月24日以台
            內警字第8670683號公告「各類槍砲、彈藥主要組
            成要件之種類」之規定可知，均是製造子彈所必需
            之物品，再者，被告丙○○業於警詢中並不否認其
            裝填火藥於子彈之犯行（詳見警卷第60頁、第61
            頁），核與扣案如附表二所載之物品相符，縱認係
            甲○○所交付，亦應鰿製造子彈未遂之犯行，是其
            辯稱未製造子彈云云，並不足採。
        (四)關於刑法修正後新舊刑法之比較：按被告行為後，
            刑法業於94年2月2日修正公布，95年7月1日起施行
            ，而依修正後刑法第2條規定：「行為後法律有變
            更者，適用行為時之法律。但行為後之法律有利於
            行為人者，適用最有利於行為人之法律。非拘束人
            身自由之　保安處分適用裁判時之法律」，茲比較
            新舊法適用如下：
            (I)未遂犯：修正前刑法第26條規定：「未遂犯之
                處罰，得按既遂犯之刑減輕之。但其行為不能
                發生犯罪之結果，又無危險者，減輕或免除其
                刑」，修正後新刑法第25條規定：「已著手於
                犯罪行為之實行而不遂者，為未遂犯。未遂犯
                之處罰，以有特別規定者為限，並得按遂犯之
                刑減輕之」，經比較新法並未較有利於被告陳
                永慶，則依刑法第2條第1項前段，適用舊刑法
                第26條前段減輕其刑。
            (II)罰金如易服勞役：本件被告丙○○行為時，易
                服勞役折算標準依刑法第42條第2項前段規定
                原係以銀元一元以上三元以下折算一日，惟依
                被告行為時之罰金罰鍰提高標準條例第2條前
                段規定，就其原定數額提高為一百倍折算一日
                ，故本件被告丙○○行為時之易服勞役折算標
                準，則應以銀元三百元即新台幣九百元折算一
                日。然95年7月1日修正公布施行之刑法第42條
                第3項前段規定：「易服勞役以新台幣一千元
                、二千元或三千元折算一日」。比較修正前後
                之易服勞役折算標準，以修正後之規定，較有
                利於被告，則依刑法第2條第1項但書規定，應
                適用修正施行後之刑法第42條第3項前段規定
                ，定其折算標準。
            (III)槍砲彈藥刀械管制條例於94年1月26日公布，
                同年月28日生效，增訂第20條之1條文，刪除
                第10條、第11條及第17條條文，並修正第4條
                、第16條及第20條條文。雖被告丙○○修法前
                未經許可製造子彈未遂罪之犯行，係犯同條例
                第12條第5項、第1項之罪，惟新法就此部分並
                未修正，亦不生新舊法比較之問題。
        (五)關於論罪科刑部分：查被告丙○○持有如附表二所
            載之工具製造子彈，但未具殺傷力，核其所為，均
            係犯槍砲彈藥刀械管制條例第12條第5項、第1項之
            未經許可製造子彈未遂罪。又其製造子彈未遂，應
            依舊刑法第26條前段規定減輕其刑。至沒收部分：
            扣案如附表一、二所載之物，應否沒收及其理由，
            詳如附表一、二所載。又未具殺傷力之改造手槍1
            把（槍枝管制編號0000000000 號）及槍管3枝，均
            非違禁物，且與被告丙○○製造子彈之犯行無涉，
            爰不另為沒收之諭知。
        (六)原審認被告丙○○之罪證明確，適用槍砲彈藥刀械
            管制條例第12條第1項、第4項、第5項，刑法第2條
            第1項、第11條前段、修正前刑法第26條前段修正
            前刑法第42條第3項前段、刑法第38條第1項第1款
            、第2款，現行法規所定貨幣單位折算新臺幣條例
            第2條並審酌被告丙○○未經許可製造子彈，因尚
            未裝填火藥而未至具殺傷力程度、屬於未遂、破壞
            社會秩序，對治安造成危害之程度，及其犯後均否
            認犯行，顯無悔意等一切情狀，量處有期徒刑八月
            ，併科罰金新台幣一萬元，罰金部分諭知如易服勞
            役以新台幣一千元折算一日。並諭知扣案如附表一
            、二所載之物，應否沒收及其理由，詳如附表一、
            二所載，核其認事用法俱無不合，量刑亦稱妥適，
            被告丙○○否認犯罪，指摘原判決此部分不當，並
            無可取，為無理由，應予駁回。
        (七)被告丙○○經合法傳喚，無正當理由不到庭，不待
            其陳述逕行判決。
丙、據上論斷，應依刑事訴訟法第368條、第371條、第369條第1
    項、第364條、第303條第5款、第307條，判決如主文。
本案經檢察官林炎昇到庭執行職務。
中　　華　　民　　國　　96　　年　　4　　月　　19　　日
                  刑事第五庭    審判長法　官　楊明章
                                      法　官  楊子莊
                                      法　官  戴勝利
以上正本證明與原本無異。
如不服本判決，應於收受本判決後十日內向本院提出上訴書狀。
其未敘述上訴理由者並得於提起上訴後十日內向本院補提理由書
狀（均須按他造當事人之人數附繕本）「切勿逕送上級法院」。
　　　　　　　　　　　　　　　　　　　書記官　陳淑貞
中　　華　　民　　國　　96　　年　　4　　月　　19　　日
附錄：本判決論罪科刑法條：
槍砲彈藥刀械管制條例第12條：未經許可，製造、販賣或運輸子
      彈者，處1年以上7年以下有期徒刑，併科新台幣500萬元
      以下罰金。
      未經許可，轉讓、出租或出借子彈者，處6月以上5年以下
      有期徒刑，併科新台幣300萬元以下罰金。
      意圖供自己或他人犯罪之用，而犯前二項之罪者，處3年
      以上10年以下有期徒刑，併科新台幣700萬元以下罰金。
      未經許可，持有、寄藏或意圖販賣而陳列子彈者，處5年
      以下有期徒刑，併科新台幣300萬元以下罰金。
      第1項至第3項之未遂犯罰之。
附表一
  ┌─┬──────┬──────┬──────┬─────────┬───────┐
  │編│扣押物、出處│扣押時間及地│鑑定報告及出│有無殺傷力及製造方│應否沒收      │
  │號│            │點          │處          │法                │              │
  ├─┼──────┼──────┼──────┼─────────┼───────┤
  │一│改造手槍1枝 │94年3月31日1│內政部警政署│1.有殺傷力。      │為違禁物，應依│
  │  │（槍枝管制編│2時10分許， │刑事警察局94│2.經鑑定後，認係仿│刑法第38條第1 │
  │  │號0000000000│在臺南縣學甲│年4月18日刑 │  BERETTA廠84型半 │項第1款宣告沒 │
  │  │號）（警卷第│鎮○○街18號│鑑字第      │  自動手槍製造之金│收。          │
  │  │28頁）      │前，甲○○使│0000000000號│  屬玩具手槍，更換│              │
  │  │            │用之4386-GL │槍彈鑑定書編│  土造金屬槍管改造│              │
  │  │            │號車內      │號二（偵查卷│  而成之改造手槍，│              │
  │  │            │            │頁40）      │  機械性能良好，可│              │
  │  │            │            │            │  供擊發適用子彈使│              │
  │  │            │            │            │  用。            │              │
  │  │            │            │            │                  │              │
  ├─┼──────┼──────┼──────┼─────────┼───────┤
  │二│子彈4顆     │94年3月31日 │同上鑑定書編│1.4顆，認均係由直 │原具有殺傷力之│
  │  │（警卷第94頁│上午12時25分│號三        │  徑9mm之金屬彈頭 │子彈，經試射完│
  │  │）          │許，在臺南縣│            │  而成之土造子彈，│畢，業已滅失，│
  │  │            │山上鄉新庄村│            │  採2顆試射，1顆可│無從沒收；無殺│
  │  │            │新庄16號鄭頂│            │  擊發，認具殺傷力│傷力或未鑑定之│
  │  │            │成住處      │            │  。另1顆無法擊發 │子彈，或無殺傷│
  │  │            │            │            │  ，認不具殺傷力。│力或無法證明有│
  │  │            │            │            │2.其餘子彈未經鑑定│殺傷力，均非違│
  │  │            │            │            │  ，無從認定有無殺│禁物，均不予宣│
  │  │            │            │            │  傷力。          │告沒收。      │
  │  │            │            │            │                  │              │
  ├─┼──────┼──────┼──────┼─────────┼───────┤
  │三│彈殼1顆（同 │同上        │同上鑑定書編│認係土造金屬彈殼  │非違禁物。爰不│
  │  │上）        │            │號四        │                  │宣告沒收。    │
  │  │            │            │            │                  │              │
  └─┴──────┴──────┴──────┴─────────┴───────┘
附表二
  ┌─┬──────┬──────┬──────┬─────────┐
  │編│扣押物、出處│扣押時間及地│備註        │是否宣告沒收      │
  │號│            │點          │（用途及鑑定│                  │
  │  │            │            │結果）      │                  │
  ├─┼──────┼──────┼──────┼─────────┤
  │一│彈頭1包     │94年3月31日 │1.供丙○○改│被告丙○○所有，且│
  │  │            │下午4時許， │造子彈用    │供犯罪所用之物，應│
  │  │            │在臺南縣佳里│2.經鑑定，認│依刑法第38條第1項 │
  │  │            │鎮民安里81-1│係直徑約9mm │第2款予沒收。     │
  │  │            │號「尚德實業│之金屬彈頭（│                  │
  │  │            │有限公司」外│內政部警政署│                  │
  │  │            │籍勞工宿舍  │刑事警察局94│                  │
  │  │            │            │年4月18日刑 │                  │
  │  │            │            │鑑字第      │                  │
  │  │            │            │0000000000號│                  │
  │  │            │            │槍彈鑑定書）│                  │
  │  │            │            │            │                  │
  ├─┼──────┼──────┼──────┼─────────┤
  │二│彈殼8顆     │同上        │1.同上      │同上              │
  │  │            │            │2.經鑑定認係│                  │
  │  │            │            │土造金屬彈殼│                  │
  │  │            │            │（參照同上鑑│                  │
  │  │            │            │定書）      │                  │
  ├─┼──────┼──────┼──────┼─────────┤
  │三│玩具子彈12顆│同上        │1.同上      │同上              │
  │  │            │            │2.經鑑定認係│                  │
  │  │            │            │玩具金屬彈殼│                  │
  │  │            │            │（參照同上鑑│                  │
  │  │            │            │定書）      │                  │
  ├─┼──────┼──────┼──────┼─────────┤
  │四│彈殼底火座1 │同上        │1.同上      │同上              │
  │  │包          │            │2.經鑑定認係│                  │
  │  │            │            │玩具金屬底火│                  │
  │  │            │            │連桿（見同上│                  │
  │  │            │            │鑑定書）    │                  │
  ├─┼──────┼──────┼──────┼─────────┤
  │六│鐵珠1包     │同上        │1.同上      │同上              │
  │  │            │            │2.經鑑定認係│                  │
  │  │            │            │直徑約6mm之 │                  │
  │  │            │            │鋼珠（見同上│                  │
  │  │            │            │鑑定書）    │                  │
  ├─┼──────┼──────┼──────┼─────────┤
  │七│底火2盒     │同上        │1.同上      │同上              │
  │  │            │            │2.經鑑定認係│                  │
  │  │            │            │玩具底火片及│                  │
  │  │            │            │玩具底火帽（│                  │
  │  │            │            │見同上鑑定書│                  │
  │  │            │            │）          │                  │
  ├─┼──────┼──────┼──────┼─────────┤
  │八│黑色火藥2包 │同上        │1.同上。    │同上              │
  │  │            │            │2.經鑑定，均│                  │
  │  │            │            │檢出硝化甘油│                  │
  │  │            │            │、硝化纖維等│                  │
  │  │            │            │成分，均認係│                  │
  │  │            │            │雙基發射火藥│                  │
  │  │            │            │（內政部警政│                  │
  │  │            │            │署刑事警察局│                  │
  │  │            │            │94年5月24日 │                  │
  │  │            │            │刑鑑字第    │                  │
  │  │            │            │0000000000號│                  │
  │  │            │            │鑑定書，見偵│                  │
  │  │            │            │查卷頁79）  │                  │
  ├─┼──────┼──────┼──────┼─────────┤
  │九│改造槍械零件│同上        │同上        │同上              │
  │　│1包         │            │            │                  │
  ├─┼──────┼──────┼──────┼─────────┤
  │十│彈簧1包     │同上        │同上        │同上              │
  │  │            │            │            │                  │
  ├─┼──────┼──────┼──────┼─────────┤
  │十│鑽頭8枝     │同上        │同上        │同上              │
  │一│            │            │            │                  │
  ├─┼──────┼──────┼──────┼─────────┤
  │十│銼刀5枝     │同上        │同上        │同上              │
  │二│            │            │            │                  │
  ├─┼──────┼──────┼──────┼─────────┤
  │十│游標卡紙1枝 │同上        │同上        │同上              │
  │三│            │            │            │                  │
  ├─┼──────┼──────┼──────┼─────────┤
  │十│鋸子1枝     │同上        │同上        │同上              │
  │四│            │            │            │                  │
  ├─┼──────┼──────┼──────┼─────────┤
  │十│十字型起子1 │同上        │同上        │同上              │
  │五│枝          │            │            │                  │
  ├─┼──────┼──────┼──────┼─────────┤
  │十│剪刀1枝     │同上        │同上        │同上              │
  │六│            │            │            │                  │
  └─┴──────┴──────┴──────┴─────────┘
